【裁判字號】    89,易,912
【裁判日期】    900328
【裁判案由】    竊盜等
【裁判全文】
臺灣苗栗地方法院刑事判決                          八十九年度易字第九一二號
    公  訴  人  臺灣苗栗地方法院檢察署檢察官
    被      告  丁○○
右列被告因竊盜等案件，經檢察官提起公訴（八十九年度偵字第二０五七號），暨同
署移送併案審理（九十年度偵字第四二一號、第九二二號），本院判決如左：
    主  文
丁○○連續竊盜，處有期徒刑捌月；又意圖為自己不法之所有，而侵占遺失物，處罰
金伍仟元，如易服勞役，以參佰元折算壹日；又對於公務員依法執行職務時，施強暴
，處有期徒刑伍月。應執行有期徒刑壹年，併科罰金伍仟元，罰金如易服勞役以參佰
元折算壹日。
扣案之鐵棒壹支沒收。
    事  實
一、丁○○前於民國七十四年間因竊盜案件，經法院判處有期徒刑六月，於七十四年
    九月五日執行完畢，又於七十六年間再因竊盜案件，經法院判處有期徒刑八月確
    定，於七十六年十二月二十五日執行完畢，嗣於七十八年間，因殺人案件，經法
    院判處無期徒刑確定，嗣經法院減刑為有期徒刑二十年，褫奪公權十年確定，本
    應於九十七年十一月十一日執行完畢，惟於八十八年四月十四日假釋出監（未構
    成累犯）。現仍於假釋中，猶不知悔改，為下述行為：
（一）先於八十九年一月初某日，意圖為自己不法之所有，在苗栗縣頭份鎮公所附近
      ，見陳永華所有之不慎遺失之車號ＱＤＪ—七一０號輕型機車之車牌一面，置
      放該處，明知該車牌係他人所遺失之物，竟予以侵占入己。
（二）復意圖為自己不法之所有，基於概括犯意，為下列竊盜行為：
  １、先於八十九年四月十七日下午約三、四時許（起訴書誤載為十四時許）苗栗縣
      頭份鎮○○路四九０號，見己○○欲將其所有車號為ＩＨＪ—六四０號重型機
      立起，然因不勝酒力，動作搖晃，認有機可趁，乃趨前稱欲幫忙將機車立好，
      而己○○旋即醉倒不醒人事，丁○○見機，即竊取己○○置於身上內有身分證
      、健康保險卡、行車執照、新台幣八千元之皮包一個及前揭機車，得手後為免
      警方查緝，旋即將該機車之車牌取下，改懸前揭經其侵占之車號ＱＤＪ—七一
      ０號車牌，嗣於八十九年五月二十五日十三時三十分許，丁○○騎乘上揭機車
      ，至苗栗縣苗栗市○○路五三五號空屋，因行跡可疑，經民眾報案後，為警查
      獲，並自其身上扣得前揭機車之鑰匙、己○○之身分證、健保卡及行車執照各
      乙張。
  ２、丁○○復承前犯意，於八十九年十月底某日，在苗栗縣頭份鎮○○街四十六號
      前，見鄂碧珠所有之車號ＳＡＵ—五六八之輕型機車停放該處（平日由蔡銘元在
      使用），乃乘該機車鑰匙未取下之際，發動該車騎走而竊取該車得手，嗣於九
      十年一月九日經警循線查獲，並扣得前揭鑰匙一支。
  ３、復於八十九年十二月十三日下午五時三十分許，在苗栗縣竹南鎮○○路與文化
      街口附近，承前犯意，見吳秀鳳放置於車號ＳＢＦ─五九六號機車車籃內之皮
      一只（內有四百元、健保卡一張、胃乳片一包等），乃趁無人之際，徒手竊取
      ，得手後，並將健保卡一張交予其友曾瓊玉使用，嗣於九十年一月九日經警線
      查獲，而偵知上情。
（三）丁○○於警查獲前揭編號（二）、１之竊盜犯行時即八十九年五月二十五日十
      三時三十分許，丁○○騎乘上揭機車，至苗栗縣苗栗市○○路五三五號空屋，
      因行跡可疑，經民眾報案後，由警員戊○○、乙○○到場勘查，因見重型機車
      竟懸掛輕型機車之車牌，發覺有異，乃請丁○○將證件交出以資核對，然丁○○卻稱：證件不在身上，需進入該空屋內拿等語，並立刻翻越該處圍牆逃逸，
      戊○○即自後追緝，乙○○乃繞至另一邊圍堵，適有庚○○、甲○○到場關切
      ，為乙○○請求協助逮捕竊嫌，嗣丁○○被圍住時，明知戊○○、乙○○為公
      務人員且依法執行職務中，為脫免逮捕，竟基於妨害公務之犯意，猛力將戊○○推入水溝而施以暴力，且隨地拾起鐵管一支往戊○○身上揮打，幸為庚○○
      、甲○○奪下，戊○○、乙○○即趨前將丁○○壓制，然丁○○竟以口咬戊○○之手指，使戊○○受有左手第二、三指、右手肘、左手腕多處擦傷、瘀傷等
      傷害（傷害部分未據告訴），並於乙○○以將手銬予以銬上之際，猛力拉扯，
      致乙○○受有右第五指擦傷、右肘挫傷等傷害（傷害部分未據告訴）。
二、案經苗栗縣警察局苗栗分局報請臺灣苗栗地方法院檢察署檢察官偵查起訴，及同
    轄竹南分局報請臺灣苗栗地方法院檢察署檢察官移送併案審理。
    理  由
一、右揭除編號（二）１、之竊盜行為及編號（三）為被告丁○○否認外，其餘事實
    ，業據被告丁○○於本院審理時坦承不諱，核與被害人吳秀鳳及證人即前揭車輛
    之使用或管理人蔡銘元指訴失竊之情節相符及證人曾瓊玉證述有拿到一只健保卡
    等情節相符，復有車號ＱＤＪ—七一０之車牌一面扣案及贓物認領保管單、車籍
    資料等件足資佐證，堪認被告上開自白為真實，足以採信，是此部分事證至為明
    確。第查，前開編號（二）１、之事實，業據被害人己○○指訴失竊情節歷歷。
    雖被告辯稱：在伊身上查獲之己○○身分證、健保卡、行車執照是蔡基仁交予伊
    的，又稱該機車是張清峰交予蔡基仁載伊到現場云云。然查，訊之同案被告張清
    峰（業經檢察官另為不起訴處分）陳稱伊不認識蔡基仁、亦未見過上開機車，不
    知丁○○為何會如此說等語（八十九年度偵字第二０五七號卷八十九年六月十三
    日之訊問筆錄），是被告之辯解，即有可疑。又據承辦警員乙○○及湯煜浩於偵
    訊證稱，有調台中東勢的口卡及素行表並無蔡基仁其人（見前偵卷之八十九年六
    月十三日訊問筆錄），顯見是否有被告所言之「蔡基仁」存在，亦有疑問。再查
    經證人即被害人己○○到庭證稱，伊為警通知到派出所領回失竊機車時，被告向
    伊稱「你那天喝很醉了，是我幫你牽機車的，你忘了嗎」等語，是被告亦向被害
    人自承伊係當日幫被害人扶車之人，顯見被告辯稱伊當日在為恭醫院作輔導，不
    可能行竊云云，顯不可採，又雖證人即頭份鎮為恭紀念醫院精神科社工督導丙○
    ，到庭證稱被告於八十九年四月十七日下午一時三十分至二時五十五分許，確在
    該院做輔導等語，然被害人己○○係於八十九年四月十七日下午失竊機車及皮包
    ，而當日被害人已喝醉，自不能清楚知悉機車之失竊時間，是無法以被告在前揭
    時段，於為恭醫院，即認被告有不在場證明，而為其有利判斷，況機車失竊地點
    距離為恭醫院約二公里路程，若開車僅需二分鐘時間，步行則僅需十五到二十分
    鐘時間，路程很近，業經本院向苗栗縣警察局頭份分局函查屬實，足徵被告於受
    輔導後，竊取被害人之機車及皮夾乙事，與事理不相違背，此外復有贓物領據一
    份可憑，被告竊盜犯行明確，所辯無非卸責之詞，不足採信。復查編號（三）之
    事實，業據證人即承辦警員戊○○、乙○○及現場民眾庚○○、甲○○分別證述
    明確，衡諸被告與證人等宿無怨隙，殊無設詞誣陷之理。復有照片八幀、驗傷診
    斷書二紙並有鐵棒一支扣案可考，是被告所辯顯係卸飾之詞殊無可採，本案事證
    明確，犯行洵堪認定，應依法論科。
二、核被告丁○○於事實欄編號（一）所為，係犯刑法第三百三十七條之侵占遺失物
    罪於事實欄編號（二）所為，係犯刑法第三百二十條第一項之竊盜罪。於事實欄
    編號（三）所為，係犯刑法第一百三十五條第一項之妨害公務罪。被告丁○○於
    事實欄編號（二）所為數竊盜行為，時間緊接，所犯罪名相同，顯係基於概括之
    犯意為之，為連續犯，應依刑法第五十六條之規定以一罪論，並加重其刑。其於
    事實欄編號（三）所為，係以一行為同時對二警員施以強暴，係屬一行為觸犯數
    同種之罪名，為想像競合犯，依刑法第五十五條之規定，應從同一重論處妨害公
    務罪。又事實欄編號（二）之２及３事實部分雖未據公訴人起訴，然該部分之事
    實與公訴人起訴之犯罪事實既具有連續犯之裁判上一罪之關係，應為起訴效力所
    及，復為檢察官請求併案審理，本院自應併予審究，附此敘明。其所犯侵占遺失
    物罪、連續竊盜罪、妨害公務罪三罪之間，犯意各別，行為互殊，應予分論併罰
    。爰審酌被告前已有竊盜前科且因殺人案件，甫於八十八年四月十四日因縮短刑
    期假釋出監，現仍於假釋中，有臺灣高等法院檢察署刑案紀錄簡覆表在卷可查，
    仍再為本案，且猶在檢察官偵查時，即再犯數起竊案，視法律為無物，惡性重大
    ，惟到院後坦承大部分犯行，並帶同警員尋獲贓車，顯仍知所悔悟，及其犯罪之
    動機、目的、手段，犯罪所生之危害等一切情狀，分別量處如主文所示之刑，並
    定其應執行之刑，於罰金部分另為諭知易服勞役之折算標準。
三、扣案之鐵棒一支，為被告所有，且為被告供妨害員警執行公務所用，是認為被告
    供犯罪所用之物，故依法宣告沒收。
據上論斷，應依刑事訴訟法第二百九十九條第一項前段，刑法第五十六條、第一百三
十五條、第三百二十條第一項、第三百三十七條、刑法第五十五條、第五十一條第五
包款、第四十二條第二項、第三十八條第一項第二款，罰金罰鍰提高標準條例第一條
前段、第二條，判決如主文。
案經檢察官呂增達到庭執行職務
中      華      民      國    九十      年      三      月    二十八    日
                                    臺灣苗栗地方法院刑事第一庭
                                            法  官  林  靜  雯
右正本證明與原本無異。
如不服本判決，應於判決送達後十日內向本院提出上訴狀( 應附繕本 )，上訴於臺灣
高等法院台中分院。
                                            書記官  歐  明  秀
中      華      民      國    九十      年      三      月    二十九    日
附錄：
刑法第一百三十五條第一項
對於公務員依法執行職務時，施強暴脅迫者，處三年以下有期徒刑、拘役或三百元以
下罰金。
刑法第三百二十條第一項
意圖為自己或第三人不法之所有，而竊取他人之動產者，為竊盜罪，處五年以下有期
徒刑、拘役或五百元以下罰金。
刑法第三百三十七條
意圖為自己或第三人不法之所有，而侵占遺失物、漂流物或其他離本人所持有之物者
，處五百元以下罰金。


司法院資訊處製作；財團法人民間司法改革基金會備份。
